【裁判字號】    97,訴,2035
【裁判日期】    971121
【裁判案由】    交付股票
【裁判全文】
臺灣臺中地方法院民事判決              97年度訴字第2035號
原      告  丙○○
原      告  甲○○
上列二人共同
訴訟代理人  徐盛國律師
被      告  乙○○    住台中縣.
                      身分證統.
訴訟代理人  王德凱律師
複代理人    林伸全律師
上列當事人間請求交付股票事件，本院於民國97年11月10日言詞
辯論終結，判決如下：
    主      文
被告應將福人化學股份有限公司之股票壹萬貳仟捌佰參拾參股背
書交付予原告丙○○，並將上開應交付原告丙○○之股票於股東
名簿變更股東名義為原告丙○○。
被告應將福人化學股份有限公司之股票伍仟肆佰伍拾捌股背書交
付予原告甲○○，並將上開應交付原告甲○○之股票於股東名簿
變更股東名義為原告甲○○。
訴訟費用由被告負擔。
本判決第一項於原告丙○○以新臺幣肆拾參萬元為被告供擔保後
，得假執行。但被告以新臺幣壹佰貳拾捌萬參仟參佰元為原告丙○○預供擔保，得免為假執行。
本判決第二項於原告甲○○以新臺幣壹拾玖萬元為被告供擔保後
，得假執行。但被告以新臺幣伍拾肆萬伍仟捌佰元為原告甲○○
預供擔保，得免為假執行。
    事實及理由
壹、兩造爭執要旨：
  一原告主張：
    (一)福人化學股份有限公司（以下簡稱福人公司）係家族公司
      ，公司之股份應由兩造及其他兄弟平均取得，惟因當時登
      記於六兄弟名下之股份數並不平均，所以被告簽立同意書
      ，同意將福人公司之股票12,800股無償移轉給原告丙○○
      ，5,425股無償移轉給原告甲○○，且原屬兩造母親張朱
      淑如之股份200股，由六兄弟平均繼承，即兩造母親之200
      股股份部分，原告每人可分得33股。上開同意書並經被告
      於本院83年度重訴字第234號案件作證時確認，並有六兄
      弟於民國83年1月7日簽訂之協議書為憑。依該協議書記載
      ，兩造及其他兄弟平均每人取得64,600股，持股超過此一
      數額者，應將超出部分無償移轉予不足者。惟被告並未依
      上開同意書及協議書約定，將原告丙○○應分得之12,833
      股（12,800+33=12,833）交付予原告丙○○，將原告甲○○應分得之5,458股（5,425+33=5,458）交付予原告甲○○。
    (二)兩造與其餘兄弟於83年1月7日簽定協議書時，已有不受76
      年5月3日協議書拘束之意：
      1.76年5月3日之協議書並無落日條款，簽約之當事人豈非
        終生均不得離開福人公司經營他業，該協議實已不當限
        制所有當事人之工作權益，顯有違公序良俗，自屬無效
        。
      2.證人張欽源於本院96年度訴字第3017號案件證述：「（
        問：76年5月3日為何簽協議書？）當時約定不得經營私
        人事業是為保護我，因為當時久象的資產市值並不高，
        我擔心其他兄弟簽了76年2月8日的協議書後就四散，而
        當時我開私人支票換回久象公司的票，所以才約定不得
        經營私人事業，因此這個約定事實上跟其他兄弟並沒有
        相關。」「…我負責公司財務的這段時間因兄弟常爭吵
        不合，所以心生退出公司之意…因此我依照我母親原先
        的交代，把福人公司股份平均分配給六兄弟，把應還給
        我的錢還給我後我就退出公司，所以兄弟六人才在83年
        1月7日簽定協議書」「（問：83年簽協議書分股票時，
        是否有約定何人必須完成何事項才能完全取得股份？）
        沒有，當時只有一個條件就是要把福人公司向我借的錢
        還給我，後來確實也有把錢還我。」及被告於簽定系爭
        協議書之同日，曾出具同意轉讓書載明「茲因福人化學
        股份有限公司係本人等父母創立，並經眾兄弟合力經營
        與支持，雖股東名簿登記不一…惟實際上應由六兄弟平
        均取得。業經民國八十三年元月七日簽訂協議書，每人
        平均分得64,600股，超過部分無償移轉予不足者…。」
        而被告於該訴訟中到庭作證時，除當庭確認該同意轉讓
        書之真正外，並證稱「福人公司是我父親創辨，股份大
        家應平分」甚明（參本院83年度重訴字第234號案卷之
        筆錄）。可知系爭協議書之簽訂，實有兄弟就福人公司
        之股份作最終分配處理之意。
      3.若兩造與其餘兄弟於83年1月7日簽訂協議書時，仍有受
        76年5月3日協議書拘束之意，則張振沛、甲○○因擔任
        醫師（張振沛甚至開設私人診所），均應已喪失福人公
        司之股權，何以被告願意將福人公司最重要之董事長及
        監察人之職位委予張振沛及甲○○，何以福人公司前任
        董事長為丙○○。
      4.被告及其他兄弟在明知有多數兄弟經營他業之情況下，
        猶願簽定83年1月7日之協議書，足見兩造及其他兄弟均
        有將76年5月3日之協議書作廢之意。
      5.由83年1月7日協議書第四條內容，可知所謂「張氏企業
        」裡面之福怡公司，於83年3月31日以後即完全歸張欽
        源個人所有、經營，不再是家族公司。在此情況下，若
        認76年5月3日之協議書仍然有效，豈非等於宣告張欽源
        於83年3月31日以後即必然違反76年5月3日不得經營他
        業之協議，豈非應視為自動放棄福人公司之股權，如此
        又何必於83年1月7日之協議書約定張欽源應分受之股權
        數。
    (三)被告主張同意轉讓書之性質係贈與，並主張撤銷贈與云云
      ，顯均無理由：
      1.系爭同意轉讓書所載：「五張朱淑如：200股（已過世
        ，由六兄弟平均繼承）」足見被告之所以簽立系爭同意
        轉讓書，乃在承諾伊會將各兄弟及母親之股份無條件返
        還，並非為贈與才簽立該同意轉讓書，蓋以：
        (1)若為贈與，怎會贈與兩造當時已過世之母親，並載明
          母親之股份由六兄弟平均繼承。
        (2)若為單純之贈與，被告大可直接將其欲贈與各兄弟之
          股份載明即可，何須兜這樣的圈子。
      2.被告於本院83年度重訴字第234號案件作證時所證稱「
        福人公司是我父親創辦，股份大家應平分」，亦可證被
        告過去係認福人公司為其父親所創辦之家族企業，為其
        父親所有，並無主張系爭股份全數為其所有之意。被告
        承諾轉讓之股份，既非被告所有，又何來贈與股份之說
        。
      3.退步言之，縱認系爭同意轉讓書係贈與之意思表示，被
        告主張撤銷贈與，亦與法有違。蓋被告既立下系爭同意
        轉讓書，基於誠信焉可出爾反爾；且福人公司既是兩造
        父親所創辦，被告過去亦認福人公司之股份大家應平分
        ，則其書立系爭同意轉讓書，顯亦係履行道德上之義務
        ，自不容被告任意撤銷之。
    (四)並聲明：1.被告應將福人公司股票12,833股背書交付予原
      告丙○○，並將上開應交付原告丙○○之股票於股東名簿
      變更股東名義為原告丙○○；將福人公司股票5,458股背
      書交付予原告甲○○，並將上開應交付原告甲○○之股票
      於股東名簿變更股東名義為原告甲○○；2.訴訟費用由被
      告負擔；3.願供擔保，請准宣告假執行。
  二被告抗辯：
    (一)福人公司係兩造父親張錫昌（68年間已過世）於63年間設
      立之家族企業，兩造及訴外人張振聲、張欽源、張振沛等
      兄弟六人歷年來取得福人公司股票之數量不一，且迭有變
      動，然兄弟六人為永續經營此等家族事業，於76年5月3日
      曾訂立協議書約定略以：「…張家兄弟六人於今日（民國
      76年5月3日）一致協議，今後同心協力專心於福人、福怡
      及有關家族企業，不得有私人事業或營私情形，若有違反
      此協議者，皆視為自動放棄張氏企業所有股權，不得有異
      議…」等語。而原告丙○○於77年6月2日曾自行設立東緯
      有限公司（該公司嗣於87年間撤銷公司登記），經營一般
      進出口貿易業務。原告丙○○自行設立公司之行為，難謂
      無違反前開協議經營私人事業之情事，應視為已自動放棄
      於福人公司之所有股權（被告於83年間簽署前揭「協議書
      」及「同意轉讓書」時，並不清楚原告丙○○已於77年6
      月2日起自行經營東緯有限公司，因而於前揭「同意轉讓
      書」中略謂「應由六兄弟平均取得」等語）。另原告甲○○於中國醫藥學院醫學系畢業後，即於台中榮民總醫院、
      嘉義榮民醫院等醫療院擔任醫師，目前係彰化督教醫院神
      經內科之主治醫師，其與原告丙○○兩人顯然均未「同心
      協力專心於福人、福怡及關家族企業」，均與前揭76年5
      月3日協議書之約定有違。該76年5月3日協議書為張振沛
      親筆撰寫，並經兄弟六人共同簽名表示同意，於兄弟六人
      間均有效力，即兄弟六人若違反此一協議時，依約應視為
      自動放棄上開家族事業所有股權。且兄弟六人於83年1月7
      日簽署之協議書，對於是否變動76年間協議並無明文約定
      。然一般而言，當事人間對某事項若已有約定，事後再為
      約定時，若當事人嗣後共同協議變更其中部分約定，有變
      動部分自應以變動後之約定為據，惟就「未提及」之事項
      ，通常表示當事人間並無變動此等約定之意思。據此，83
      年1月7日簽定之協議書固載明兄弟六人之股數均為64,600
      股，惟該協議書並無隻字片語提及「廢棄」或「變更」76
      年5月3日協議書約定之意旨，故兄弟六人仍應依該約定「
      同心協力專心於福人、福怡及有關家族企業，不得有私人
      事業或營私情形」，若違反此一協議，依約應視為自動放
      棄上開家族企業所有股權。
    (二)退萬步言，縱認原告二人並無違反76年5月3日協議書之情
      事，惟渠等係依83年1月7日簽署之「協議書」及被告於83
      年間書立之「同意書」中對於股權數之約定而對被告為交
      付股票之請求。兩造兄弟等六人簽署之「協議書」，僅載
      明兄弟六人平均分配福人公司股票之數量，並無被告應無
      償移轉股票予原告等人之記載，故此份「協議書」是否得
      為原告等人向被告提起本件訴訟之請求權基礎，仍屬有疑
      。且按「稱贈與者，謂當事人約定，一方以自己之財產無
      償給與他方，他方允受之契約。」民法第406條定有明文
      。依被告於83年間所書立「同意書」之內容觀之，被告於
      該「同意書」中略謂：「…本人依該協議書除保留64,600
      股外，僅將60,650股無償移轉給下列兄弟及母親：…二丙○○：12,800股…四甲○○：5,425股…五張朱淑如：200
      股（已過世，由六兄弟平均繼承）…」，顯係約定由被告
      以自己之財產（即被告名下一定數量之福人公司股票）無
      償給與原告等人，此等法律行為之性質應係贈與。又因「
      贈與物之權利未移轉前，贈與人得撤銷其贈與。…」「贈
      與之撤銷，應向受贈人以意思表示為之。」民法第408條
      第1項、第419條第1項分別定有明文。據此，被告爰以書
      狀及存證信函向原告丙○○、甲○○為撤銷83年1月7日簽
      署之「協議書」及83年間書立「同意書」中贈與之意思表
      示。被告既已撤銷此等贈與，故無論原告丙○○、甲○○
      是否有違反76年5月3日協議書之情事，其向被告起訴請求
      交付股票，均顯無理由。
    (三)福人公司確係兩造父親所創辦，然被告簽署系爭同意轉讓
      書係以「自己名下之股份」無償「贈與」原告丙○○、甲○○及訴外人張振聲、張振沛等人，被告證稱「福人公司
      是我父親創辦，股份大家應平分」等語，僅係說明被告同
      意「贈與股份」予其他兄弟之部分「動機」，此與被告為
      贈與之法律行為間並無歧異。
    (四)被告簽署系爭同意轉讓書係以「自己名下之股份」無償「
      贈與」原告丙○○、甲○○及訴外人張振聲、張振沛等人
      ，故被告對於丙○○、甲○○、張振聲、張振沛等人有何
      道德上之「義務」？是否得由福人公司既是兩造父親所創
      辦，即推論被告有將自己之股份贈與其他兄弟之義務，原
      告前揭主張尚未詳予說明，故其所謂「書立系爭同意轉讓
      書顯亦係履行道德上之義務，自不容被告任意撤銷」云云
      ，尚非可遽採。退萬步言，縱認此等贈與係為履行道德上
      之義務，然按「受贈人對於贈與人，有左列情事之一者，
      贈與人得撤銷其贈與：一對於贈與人、其配偶、直系血親
      、三親等內旁系血親或二親等內姻親，有故意侵害之行為
      ，依刑法有處罰之明文者。…」民法第416條第1項第1款
      定有明文。原告丙○○與其他兄弟等人於97年8月10日曾
      私自前往設於台中市○○鄉○○路4段127號之福人公司辨
      公室，由不詳姓名之男子攜帶工具箱強行撬開被告辦公室
      之門鎖及辦公桌之抽屜鎖翻箱倒櫃，竊取公司電腦硬體及
      其內軟體並盜考電腦內資料、公司存摺、被告及其配偶張
      朱滿足之存摺等文件及物品，涉嫌觸犯刑法第321條第1項
      之加重竊盜罪、第359條妨害電腦使用罪、第315條妨害秘
      密罪及第306條無故侵入住居罪等刑事責任。福人公司及
      被告配偶除已報案，現由臺灣臺中地方法院檢察檢察官以
      97年度他字第4234、4607號偵辦外，並於97年8月27日以
      神岡岸裡郵局第46號存證信函告知原告等人。據此，受贈
      人即原告張振群、甲○○等人，若對贈與人即被告乙○○
      及其配偶張朱滿足等有前揭故意侵害之行為，無論系爭贈
      與是否係履行道德上之義務，被告亦得依民法第416條第1
      項第1款之規定撤銷贈與。
    (五)並聲明：1.原告之訴及假執行之聲請均駁回；2.訴訟費用
      由原告負擔；3.如受不利判決，願供擔保請准宣告免為假
      執行。
貳、得心證之理由：
  一以下事實為兩造所不爭執，並有相關訴訟資料在卷可證，足
    堪信為真實，本院即採為判決之基礎：
    (一)兩造及其餘兄弟張振聲、張振沛、張欽源等六人於76年5
      月3日簽立協議書，其內容為：「張家兄弟等六人於今日
      （民國76年5月3日）一致協議，今後同心協力，專心於福
      人、福怡及有關家族企業，不得有私人事業或營私情形，
      若有違反此協議者，皆視為自動放棄張氏企業所有股權，
      不得有異議。」（此有該協議書影本在卷足證）
    (二)兩造及其餘兄弟張振聲、張振沛、張欽源等六人於83年1
      月7日簽立協議書，其第一條關於福人公司股東股份股數
      部分，記載兩造及其餘兄弟張振聲、張振沛、張欽源等六
      人之股數各為64,600股。（此有該協議書影本在卷足證）
    (三)被告於83年1月7日簽立同意轉讓書，其內容為：「茲因福
      人化學股份有限公司係本人等父母創立，並經眾兄弟合力
      經營與支持，雖股東名簿登記之股數（張欽源及乙○○名
      下各登記125,250股，張振聲則未登記），惟實際上應由
      六兄弟平均取得，業經民國八十三年元月七日簽訂協議書
      ，每人平均分得64,600股，超過部分無償移轉予不足者，
      本人依該協議書除保留64,600股外，僅將60,650股無償移
      轉給下列兄弟及母親：一張振聲：32,000股。二丙○○：
      12,800股。三張振沛：9,925股。四甲○○：5,425股。五
      張朱淑如：200股（已過世，由六兄弟平均繼承）。」而
      被告於簽立同意轉讓書後，並未將福人公司之股票交付並
      辦理股份移轉登記予原告二人及張振聲、張振沛，其股數
      仍為125,250股，嗣因增資現為175,250股。（以上有該同
      意轉讓書影本及福人公司股東名簿（冊）影本等在卷足證
      ）
    (四)被告於本院83年度重訴字第324號履行契約事件（該案原
      告為張振聲、丙○○、張振沛、甲○○；被告為張欽源）
      83年9月26日言詞辯論期日證稱：「同意轉讓書名字是我
      簽名的。福人公司是我父親創辦，股份大家應平分。」又
      該民事判決主文為：「被告（指張欽源，下同）應將福人
      化學股份有限公司之股票參萬貳仟參佰股交付予原告張振
      聲，並應協同原告張振聲向福人化學股份有限公司辦理股
      東名簿之股東名義變更登記；被告應將福人化學股份有限
      公司之股票壹萬貳仟捌佰股交付予原告丙○○，並應協同
      原告丙○○向福人化學股份有限公司辦理股東名簿之股東
      名義變更登記；被告應將福人化學股份有限公司之股票玖
      仟玖佰貳拾伍股交付予原告張振沛，並應協同原告張振沛
      向福人化學股份有限公司辦理股東名簿之股東名義變更登
      記；被告應將福人化學股份有限公司之股票伍仟伍佰肆拾
      伍股交付予原告甲○○，並應協同原告甲○○向福人化學
      股份有限公司辦理股東名簿之股東名義變更登記。」而張
      欽源已依前開民事判決將福人公司之股權移轉登記予張振
      聲、丙○○、張振沛、甲○○等人。（以上有該言詞辯論
      筆錄影本、民事判決書影本及福人公司股東名簿（冊）影
      本等在卷可證）
    (五)原告甲○○、訴外人張振沛為醫師。另原告丙○○於83年
      5月28日至86年5月27日擔任福人公司之董事長，93年12月
      18日起擔任董事長；原告甲○○自93年12月18日起擔任監
      察人；張振沛自95年6月10日至98年6月9日擔任福人公司
      之董事長。（此並有福人公司變更登記事項卡影本在卷可
      證）
    (六)福人公司章程第六條規定：「本公司股票概為記名式由董
      事三人以上簽名蓋章依法發行之。」第八條規定：「本公
      司記名股票由股票持有人以背書轉讓之，又其轉讓非將受
      讓人之本名或名稱記載於股票，並將受讓人之本名或名稱
      及住所，記載於本公司股東名簿，不得以其轉讓對抗本公
      司。」而福人公司確實有發行普通股股票。（以上有福人
      公司之公司章程及影印自福人公司登記案卷之股票樣張在
      卷可證）
  二本件原告主張被告應依前開協議書及同意轉讓書將福人公司
    之股票背書交付予原告，並將應交付之股票於股東名簿變更
    股東名義為原告。而被告則抗辯原告違反兄弟六人於76年5
    月3日簽訂之協議書，應視為自動放棄家族企業所有股權；
    且被告簽立之同意轉讓書，其性質為贈與，被告已撤銷贈與
    之意思表示，原告不得以該同意轉讓書請求被告交付股票等
    語。準此，本件應審究之爭點為：(一)原告二人是否仍受76年
    5 月3日協議書之拘束？(二)原告二人得否依被告於83年1月7
    日簽立之同意轉讓書請求被告交付股票及於股東名簿為股權
    變更登記？
  三原告二人是否仍受76年5月3日協議書之拘束？說明如下：
    (一)兩造及其餘兄弟張振聲、張振沛、張欽源等六人於76年5
      月3日簽立之協議書雖約定：「張家兄弟六人於今日（民
      國76年5月3日）一致協議，今後同心協力專心於福人、福
      怡及有關家族企業，不得有私人事業或營私情形，若有違
      反此協議者，皆視為自動放棄張氏企業所有股權，不得有
      異議。」惟兩造及其餘兄弟於76年5月3日簽立該協議書後
      至83年1月7日再次簽立另份協議書止，兄弟中僅張欽源、
      乙○○仍經營福人公司與福怡公司，其餘兄弟均各有自己
      之事業，此已據張欽源於另案96年度訴字第3017號交付股
      票事件（該案原告為張振聲；被告為乙○○）中證述：「
      （問：76年簽了協議書、協定書後，你們兄弟六人在83年
      1月7日簽協議書前有無人在外另行經營其他事業？）在這
      段期間內，張振沛、甲○○兩人去當醫生，兄弟中有人認
      為他二人對福人公司而言是尸位素餐，張振聲經營怡盈公
      司，丙○○經營東緯公司，我及乙○○經營福人和福怡公
      司，這些狀況我們兄弟六人都非常清楚。」等語綦詳（參
      見卷附之96年度訴字第3017號民事判決）。兩造及張振聲
      、張振沛、張欽源在明知兄弟六人中有四人另行經營自己
      事業之情況下，猶於83年1月7日簽立另紙協議書，載明兄
      弟六人對福人公司、香港永裕工業有限公司、大陸深圳永
      裕運動器材廠之股份數均相同，顯見兩造及其餘兄弟於簽
      立該協議書時，已有不再受76年5月3日協議書拘束之意。
    (二)又原告丙○○於83年5月28日至86年5月27日擔任福人公司
      之董事長，93年12月18日起擔任董事長；原告甲○○自93
      年12月18日起擔任監察人；張振沛自95年6月10日至98年6
      月9日擔任福人公司之董事長。原告二人及張振沛既然仍
      於福人公司擔任董事長及監察人之重要職務，益證渠等並
      無因另行經營其他事業而視為自動放棄張氏企業所有股權
      之情事。
  四原告二人得否依被告於83年1月7日簽立之同意轉讓書請求被
    告背書交付股票及於股東名簿為股權變更登記？說明如下：
    (一)被告於83年1月7日簽立同意轉讓書，其內容為：「茲因福
      人化學股份有限公司係本人等父母創立，並經眾兄弟合力
      經營與支持，雖股東名簿登記之股數（張欽源及乙○○名
      下各登記125,250股，張振聲則未登記），惟實際上應由
      六兄弟平均取得，業經民國八十三年元月七日簽訂協議書
      ，每人平均分得64,600股，超過部分無償移轉予不足者，
      本人依該協議書除保留64,600股外，僅將60, 650股無償
      移轉給下列兄弟及母親：一張振聲：32,000股。二丙○○
      ：12,800股。三張振沛：9,925股。四甲○○：5,425股。
      五張朱淑如：200股（已過世，由六兄弟平均繼承）。」
      可知被告同意將登記其名下之60,650股無償移轉給兩造及
      張振聲、張振沛等四人，其原因為福人公司之股份應由六
      兄弟平均取得。而福人公司之股份應由六兄弟平均取得，
      係六兄弟協議確認之結果。質言之，被告無償移轉福人公
      司之股份予兩造及張振聲、張振沛等四人，係為履行協議
      書之約定（此由同意轉讓書載明「本人依該協議書除保留
      64,600股外，僅將60,650股無償移轉給下列兄弟及母親」
      等語，亦得確知），而非出於贈與契約，誠為明確。從而
      被告辯稱該同意轉讓書之性質為贈與，其已撤銷贈與之意
      思表示，原告不得以該同意轉讓書請求被告交付股票云云
      ，顯不足採。
    (二)福人公司章程第六條規定：「本公司股票概為記名式由董
      事三人以上簽名蓋章依法發行之。」第八條規定：「本公
      司記名股票由股票持有人以背書轉讓之，又其轉讓非將受
      讓人之本名或名稱記載於股票，並將受讓人之本名或名稱
      及住所，記載於本公司股東名簿，不得以其轉讓對抗本公
      司。」而福人公司確實有發行普通股股票。準此，被告依
      同意轉讓書履行股權移轉義務時，其履行範圍自應包括將
      股票背書交付予原告，並將應交付之股票於股東名簿變更
      股東名義人為原告。
  五綜上所述，原告請求被告應將福人公司之股票12,833股背書
    交付予原告丙○○，並將上開應交付原告丙○○之股票於股
    東名簿變更股東名義為原告丙○○；將福人公司之股票5,45
    8股背書交付予原告甲○○，並將上開應交付原告甲○○之
    股票於股東名簿變更股東名義為原告甲○○，為有理由，應
    予准許。
  六兩造各自陳明願供擔保聲請宣告假執行及免為假執行，經核
    均與法律規定相符，爰分別酌定相當擔保金額准許之。
  七本件事證已臻明確，兩造其餘攻擊防禦方法，核與判決結果
    不生影響，爰不逐一論述。另被告聲請調閱臺灣臺中地方法
    院檢察署97年度他字第4234、4607號偵查卷宗，以查明被告
    是否有民法第416條第1項第1款得撤銷對原告贈與之情事部
    分，因本院認為兩造間並不成立贈與契約，該證據方法核無
    必要，故不予調閱，附為敘明。
參、訴訟費用負擔、宣告假執行及免為假執行之依據：民事訴訟
    法第78條、第390條第2項、第392條第2項。
中    華    民    國    97    年    11    月    21    日
                  民事第三庭    法  官  游文科
正本係照原本作成。
如對本判決上訴，須於判決送達後20日內向本院提出上訴狀。
中    華    民    國    97    年    11    月    21    日
                                書記官


司法院資訊處製作；財團法人民間司法改革基金會備份。
